【裁判字號】    98,司繼,77
【裁判日期】    980803
【裁判案由】    拋棄繼承權
【裁判全文】
臺灣新竹地方法院民事裁定              98年度司繼字第77號
聲  請  人  乙○○
            丙○○
            己○○
            丁○○
                      樓
                      住新竹縣.
上列聲請人聲請拋棄繼承事件，本院裁定如下：
    主    文
聲明駁回。
程序費用新臺幣壹仟元由聲請人負擔。
    理    由
一、聲請意旨略以：聲請人乙○○、丙○○、己○○、丁○○係
    被繼承人甲○○之子、女，被繼承人於民國95年3月14日死
    亡，聲請人乙○○等四人於98年6月2日接獲鈞院之支付命令
    時，始知悉被繼承人甲○○已死亡而由聲請人繼承之事，為
    此聲明拋棄繼承等語。
二、按繼承人拋棄其繼承權，應於知悉其得繼承之時起2 個月內
    以書面向法院為之。民國97年1 月2 日修正前之民法第1174
    條第1 項、第2 項前段定有明文。
三、經查，本件聲請人乙○○等四人為被繼承人甲○○之子女，
    被繼承人甲○○於95年3月14日死亡，衡諸一般社會常情，
    應於被繼承人死亡時即可知悉此事實，然聲請人遲至被繼承
    人死亡後逾3年向本院陳明始知悉此事實而聲請拋棄繼承，
    自與常情有違。且關係人即聲請人同父異母之妹妹戊○○並
    具狀向本院陳稱於被繼承人往生時，聲請人有出席被繼承人
    甲○○之告別式，有陳報狀乙紙在卷可稽。而本院經定期於
    98 年7月24日、7月31日行調查程序，此通知並已合法送達
    聲請人，有送達證書4紙在卷可憑。聲請人無正當理由，仍
    未到場陳述及提出證據以資證明其確係於知悉被繼承人死亡
    後2個月內即向本院為本件聲請。揆諸首揭法律規定，聲請
    人本件聲請，應認已逾2個月之法定期間，其聲請拋棄繼承
    ，於法即屬不合，應予駁回。
四、另依據98年6月12日新修正施行之民法繼承編第1148條第2項
    及民法繼承編施行法第1之3條第4項規定，繼承人對於被繼
    承人之債務，以因繼承所得遺產為限，負清償責任；且繼承
    自民法繼承編98年5月22日修正施行前開始，繼承人因不可
    歸責於己之事由或未同居共財者，於繼承開始時無法知悉繼
    承債務之存在，致未能於前開法條修正施行前之法定期間為
    限定或拋棄繼承，且由其繼續履行繼承債務顯失公平者，於
    修正施行後，得以所得遺產為限，負清償責任。是以，新法
    業已改採法定限定繼承主義，且逾舊法所定除斥期間而未聲
    明拋棄或限定繼承者，倘由其繼續履行繼承債務顯失公平者
    ，仍得由繼承人於個案中對債權人主張以所得遺產為限，負
    清償責任，但不得因此聲請拋棄繼承，附此敘明。
五、依非訟事件法第21條第1項前段，裁定如主文。
中    華    民    國    98    年    8     月    3     日
                  家事法庭司法事務官  張淑玲
以上為正本係照原本作成
如對本裁定抗告，須於裁定送達後十日之不變期間內，向本院提
出抗告狀。
中    華    民    國    98    年    8     月    3     日
                              書記官  陳德榮


司法院資訊處製作；財團法人民間司法改革基金會備份。
